臺灣臺中地方法院刑事判決　　　　　　　　　　　　　九十一年度訴字第七三六號
　　公　訴　人　臺灣臺中地方法院檢察署檢察官
　　被　　　告　戊○○
　　指定辯護人　本院公設辯護人　庚○○
右列被告因傷害致重傷案件，經檢察官提起公訴（九十年度偵字第二０七０八號），
本院判決如左：
    主  文
戊○○共同傷害人之身體，因而致人於重傷，累犯，處有期徒刑年陸月。
    事  實
一、戊○○曾於民國八十二年間，因違反肅清煙毒條例等案件，經本院分別判處有期
    徒刑三年三月、六月、三月，合併應執行有期徒刑三年十月確定，八十二年六月
    八日入監執行，八十三年十月八日假釋出監，八十五年十一月十二日縮刑期滿視
    為執行完畢；復於八十六年間，因違反肅清煙毒條例案件，經本院判處有期徒刑
    三年四月確定，八十七年八月三十一日入監執行，指揮書執畢日期為九十年十二
    月二十八日；復於八十七年間，因竊盜罪，經本院判處有期徒刑一年四月，經臺
    灣高等法院臺中分院駁回上訴確定，並撤銷前案假釋付保護管束，八十七年八月
    三十一日入監執行前開違反肅清煙毒條例案件，八十八年二月四日接續執行本件
    竊盜案件，九十年七月五日假釋出監，指揮書執畢日期為九十二年四月二十八日
    ，現於假釋付保護管束期間內，猶不知悔改。
二、戊○○、丁○○（業經審結）與乙○○係朋友關係，於九十年九月二十七日十二
    時許，己○○邀請乙○○前往其所有位於台中縣大里市○○路七六號對面之二樓
    之鐵皮屋內飲酒唱歌玩樂，乙○○並邀丁○○、戊○○一同前往，酒過三巡，乙○○已有醉意之際，以酒潑灑丁○○、戊○○，引起丁○○、戊○○之不滿，雙
    方乃起嚴重口角爭執，經屋主己○○即時勸阻後，丁○○、戊○○即下樓欲行離
    去，乙○○猶不肯罷休，乃奪門追隨而至，並出手毆擊丁○○、戊○○二人，丁○○、戊○○見狀亦出手反擊，三人即起拳腳衝突，丁○○、戊○○遂基於共同
    傷害人身體之犯意聯絡，於九十年九月二十七日十二時五十分許，在台中縣大里
    市○○路七六號旁，先以拳腳毆擊乙○○，二人因不敵乙○○，情急之下，乃分
    別撿拾路旁如棍狀之樹幹，持以朝乙○○身體部位隨意痛毆，致使乙○○倒地不
    起，經送醫急救結果，受有頭部外傷合併嚴重腦挫傷、雙側急性硬腦膜下血腫、
    創傷性蜘蛛膜下腔出血、顱內骨折、腦腫、右側頭皮下血腫合併擦傷、肢體擦傷
    、臉部挫傷合併右眼周圍瘀青等重大難治之傷害，現成植物人之狀態，日常生活
    起居無法自理。
三、案經台中縣警察局霧峰分局報告臺灣臺中地方法院檢察署檢察官偵查起訴。
    理  由
一、訊據被告戊○○對於右揭時地，與共同被告丁○○共同執持路邊撿拾之樹幹出手
    毆打被害人乙○○等情，固不爭執，惟矢口否認有何傷害致重傷害之犯行，辯稱
    ：案發當時，係被害人乙○○先行動手毆打伊與共同被告丁○○，伊僅係出手反
    擊，後來因不敵被害人乙○○，才會撿拾路邊之樹幹反擊，伊並未攻擊被害人乙○○之頭部及身體等重要部位，被害人乙○○頭部所受之傷，應係自行跌倒所致
    云云。經查：
    （一）被害人乙○○因與被告戊○○及共同被告丁○○發生鬥毆，因而受有頭部
          外傷合併嚴重腦挫傷、雙側急性硬腦膜下血腫、創傷性蜘蛛膜下腔出血、
          顱內骨折、腦腫、右側頭皮下血腫合併擦傷、肢體擦傷、臉部挫傷合併右
          眼周圍瘀青等傷害，此有財團法人仁愛綜合醫院診斷證明書一份、照片五
          張在卷可稽；而被害人乙○○因嚴重之頭部外傷併顱內出血，經積極治療
          ，挽回生命，但有嚴重神經障害，現呈植物人狀態，無法自理生活，清醒
          機會渺茫，有嚴重後遺症，亦有財團法人仁愛綜合醫院九十年十二月十一
          日仁總字第九０一二００三一號函檢送之診療說明書一份在卷可稽；則被
          害人乙○○身體所受之傷害，顯已達到重大難治之程度，符合重傷害之要
          件。
    （二）被告戊○○亦於警詢中供稱：「先是用拳頭與乙○○互毆，後來因我們二
          人打輸他，丁○○就至路旁折斷二支樹幹，拿一支給我，二人就用樹幹打
          乙○○，乙○○是用拳頭打我們。‧‧‧我用樹幹打乙○○腳部（應該是
          左腳），丁○○打哪裡我不清楚，因為乙○○先動手打我們，我們才動手
          。」等語，而共同被告丁○○於警詢中供稱：「先是用拳頭與乙○○互毆
          ，後來因我們二人打輸他，我就至路旁折斷二支樹幹，拿一枝給戊○○，
          二人就用樹幹打乙○○，乙○○是用拳頭打我們。‧‧‧我用樹幹打白旭
          輝臉部及身體，戊○○打哪裡我不知道，因為乙○○先動手打我們，又追
          著打我們才動手。」等語，證人己○○於偵查中證稱：「（九十年九月二
          十七日中午，我）經過乙○○家時，見他們在烤肉，有乙○○及劉湘文舅
          舅，我進去坐下，乙○○拿杯藥酒請我喝，之後我請他們到我住處唱卡拉
          ＯＫ，只有乙○○、丙○○、袁邦國等人上來，約有四人，後來乙○○找
          來戊○○、丁○○，我去買酒回來後，看到丁○○、戊○○、乙○○三人
          爭執，乙○○有捏破杯子，掀桌子，沒有大打出手，我請所有人下樓，我
          與丙○○、袁邦國在整理東西，他們三人下樓後來在吵架，何人先動手我
          沒注意，原他們三人空手打架，後來不知在何處找到棍子打乙○○，時間
          沒有很久，打架中拿棍子亂揮，攻擊上半身，乙○○沒有拿器具，丙○○
          與袁邦國在上面整理沒有下來，打到頭後，乙○○倒下，我叫救護車，白
          旭輝整個人軟了，由側邊倒下，我們先將乙○○抬回他住家，是丁○○及
          戊○○稱先抬回乙○○家，因太重了，在半路上放下等救護車，第一次可
          能因地址錯了，救護車許久才來，被告二人有在場，但救護車來時，我人
          不在場，我再返回現場時，人均不在場了。」等語，證人甲○○於偵查中
          證稱：「我看到他們三人發生衝突，有掀桌子，但沒有打起來，我說你（
          指乙○○）喝醉了，他即捏破杯子，有人勸阻，沒有打架，被告二人先下
          去騎機車要走，乙○○站在鐵皮屋轉角不知說了什麼後，即衝下去，發生
          衝突，我撥開他們，他們均沒有帶兇器，被告二人檢起地下樹幹打。該處
          為一斜坡，我只看到打腿其餘沒有看清楚，被告二人站在低處，因當時很
          混亂，沒多久見警察來了。」等語，由被告戊○○、共同被告丁○○之供
          述內容，及證人己○○、甲○○之證述內容觀之，當時被告戊○○、共同
          被告丁○○與被害人乙○○扭打成一團，被告戊○○、共同被告丁○○在
          力不敵對手之情況下，執持樹幹反擊，如何能確認反擊對方之部位？更不
          可能有餘力可以控制自己出手毆打之部位僅能限於腳部或身體部位，再者
          ，雙方鬥毆中，在被害人乙○○揮拳毆擊之情況下，被告戊○○、共同被
          告丁○○理當會朝被害人乙○○上半身部位反擊，始能阻擋被害人乙○○
          之拳擊攻勢，則證人己○○於偵查中證稱被告戊○○與共同被告丁○○拿
          樹幹亂揮，攻擊上半身，當屬較為合理之說詞；又證人甲○○於本院審理
          中證稱：「當天我有在場，丁○○、戊○○在喝酒，而我聽到聲音，上樓
          去，看到乙○○已喝醉了，在該處亂罵人，並將高腳杯捏破，把桌子掀掉
          了，丁○○、戊○○準備要離開，乙○○叫他們不要走，乙○○接著要抓
          丁○○，該處剛好是上坡，我看到丁○○拿木棍打乙○○的後腳處，一打
          乙○○就倒下了，而戊○○好像也有打，但打乙○○何處，我不清楚，白
          旭輝倒下，我是以為他是睡著了。」等語，由證人甲○○證述之內容觀之
          ，共同被告丁○○打到被害人乙○○之後腳部，致使被害人乙○○倒地，
          以毆打後腳部來看，被害人乙○○應當是向前傾倒，所受之傷害亦應在臉
          部或前額部位，惟被害人乙○○所受之頭部傷勢，兼及頭部左右兩側，依
          據其受傷部位推斷，被告戊○○、共同被告丁○○若未毆擊頭部，僅係單
          純跌倒，按理不可能會造成頭部兩側之傷害，益徵被告戊○○、共同被告
          丁○○於案發當時對於出手反擊之部位，當涵括被害人乙○○之頭部、上
          半身等部位，應堪認定。
    （三）被告戊○○、共同被告丁○○為圖反擊，而執持樹幹出手毆擊被害人白旭
          輝之頭部、上半身等部位，對於被害人乙○○有何能造成重大傷害之結果
          ，理當能有所認知並能注意，而未加注意，則被告戊○○、共同被告陳建
          璋之傷害行為與被害人乙○○之重傷害結果間，即有相當之因果關係存在
          ，被告戊○○、共同被告丁○○自難辭其咎。又被告戊○○與共同被告陳
          建璋為抵擋被害人乙○○之毆擊，共同執持樹幹出手毆擊被害人乙○○，
          其二人間，就傷害致重傷害之行為，即有共同之犯意聯絡及行為之分擔，
          為共同正犯。
    （四）粽上所述，被告戊○○與共同被告丁○○與共同被告戊○○執持樹幹毆擊
          被害人乙○○，致使被害人乙○○因而受有頭部外傷合併嚴重腦挫傷、雙
          側急性硬腦膜下血腫、創傷性蜘蛛膜下腔出血、顱內骨折、腦腫、右側頭
          皮下血腫合併擦傷、肢體擦傷、臉部挫傷合併右眼周圍瘀青等重大難治之
          傷害等情，應堪認定。被告戊○○所辯，顯係事後卸責之詞，要難採信。
          本件事證已臻明確，被告戊○○犯行，洵堪認定。
二、被告戊○○與被告丁○○基於共同傷害人身體之犯意聯絡，執持樹幹出手毆擊被
    害人乙○○，致使被害人乙○○因而受有頭部外傷合併嚴重腦挫傷、雙側急性硬
    腦膜下血腫、創傷性蜘蛛膜下腔出血、顱內骨折、腦腫、右側頭皮下血腫合併擦
    傷、肢體擦傷、臉部挫傷合併右眼周圍瘀青等重大難治之傷害，核其所為，係犯
    刑法第二百七十七條第二項後段之傷害致重傷罪。被告戊○○與共同被告丁○○
    其二人間，顯有共同傷害之犯意聯絡及行為分擔，為共同正犯。查：被告戊○○
    曾於八十二年間，因違反肅清煙毒條例等案件，經本院分別判處有期徒刑三年三
    月、六月、三月，合併應執行有期徒刑三年十月確定，八十二年六月八日入監執
    行，八十三年十月八日假釋出監，八十五年十一月十二日縮刑期滿視為執行完畢
    ；復於八十六年間，因違反肅清煙毒條例案件，經本院判處有期徒刑三年四月確
    定，八十七年八月三十一日入監執行，指揮書執畢日期為九十年十二月二十八日
    ；復於八十七年間，因竊盜罪，經本院判處有期徒刑一年四月，經臺灣高等法院
    臺中分院駁回上訴確定，並經撤銷前案假釋付保護管束，八十七年八月三十一日
    入監執行前開違反肅清煙毒條例案件，八十八年二月四日接續執行本件竊盜案件
    ，九十年七月五日假釋出監，指揮書執畢日期為九十二年四月二十八日，現於假
    釋付保護管束期間內，此有臺灣臺中地方法院檢察署刑案資料查註紀錄表、臺灣
    高等法院被告全國前案紀錄表、臺灣高等法院檢察署刑案紀錄簡覆表各一份在卷
    可稽，被告戊○○前受有期徒刑之執行完畢後，五年以內，再犯有期徒刑以上之
    罪，為累犯，應依刑法第四十七條之規定，加重其刑。爰審酌被告戊○○與被害
    人乙○○飲酒作樂，即因細故起爭執，復因被害人乙○○挑釁，並先行動手毆擊
    ，被告戊○○在力不敵被害人乙○○之情況下，為圖解困反擊，始執持樹幹反擊
    ，在互毆混仗中，不慎毆擊被害人乙○○之頭部，致使受有重大難治之傷害，其
    行為雖無從憫恕，然仍屬情有可原，且被告戊○○坦承部分犯行，犯後態度尚稱
    良好，惟被害人乙○○傷勢嚴重，被告戊○○復未見誠意與被害人乙○○之家屬
    達成和解，表達慰問之意等一切情狀，量處如主文所示之刑，以示懲儆。
三、至於被告戊○○與共同被告丁○○所執持之樹幹，雖係被告戊○○與被告丁○○
    用以傷害被害人乙○○所用之物，然該樹幹係自路邊所撿拾，非屬被告戊○○、
    共同被告丁○○所有之物，且未經扣案，自難併予諭知沒收，併此敘明。
據上論斷，應依刑事訴訟法第二百九十九條第一項前段，刑法第二十八條、第二百七
十七條第二項後段、第四十七條，判決如主文。
中      華      民      國      九十一      年      八      月    九    日
                                臺灣臺中地方法院刑事第六庭
                                    法  官  巫 淑 芳
右正本證明與原本無異。
如不服本判決，應於送達後十日內向本院提出上訴狀 （須附繕本） ，上訴於台灣高等
法院台中分院。
                                    書記官
中      華      民      國      九十一      年      八      月    九    日
附錄論罪科刑法條：
刑法第二百七十七條：
傷害人之身體或健康者，處三年以下有期徒刑、拘役或一千元以下罰金。
犯前項之罪因而致人於死者，處無期徒或七年以上有期徒刑，致重傷者，處三年以上
十年以下有期徒刑。
